臺北高等行政法院判決
　　　　　　　　　　　　　　　　　　 94年度簡字第00372號
原　　　告　甲○○
訴訟代理人　丙○○
被　　　告　臺北縣政府
代　表　人　乙○○代理縣長）.
上列當事人間因就業服務法事件，原告不服行政院勞工委員會中
華民國94年3月21日勞訴字第0940000865號訴願決定，提起行政
訴訟。本院判決如下：
　　主  文
原告之訴駁回。
訴訟費用由原告負擔。
　　事實及理由
一、原告主張：
    (一)印尼籍逃逸外勞WINIH（以下簡稱W君，女，護照號碼：
      AB639405）係原告先前合法僱用之外勞LIA LESTARI（下
      稱L君）之朋友，自稱為學習中文的學生，原告實不知其
      為逃逸之外勞，故原告亦為受騙者。因W君與L君為好友，
      所以W君有原告現址的電話，而給付W君的酬勞是以日計費
      ，每日新台幣（下同）700元，被告辯稱每月給付薪資
      21,000元，應係W君在警局所供之詞，警局並未向原告查
      證。
    (二)被告94年2月5日北府勞動字第0940047296號函答辯書之附
      件(三)竟有基隆市政府警察局第二分局之偵訊筆錄，原告深
      感疑惑云云。
    (三)提出被告93年11月18日北府勞動字第0930761808號函、原
      處分書、94年1月4日北府勞動字第0930847014號函、94年
      1月13日北府勞動字第0940018972號函、94年2月5日北府
      勞動字第0940047296號函，申訴書、訴願書及訴願決定書
      等件影本為證。
    聲明：原處分撤銷。
          訴訟費用由被告負擔。
二、被告辯稱：
    (一)逃逸外勞W君於93年9月22日警方偵訊筆錄稱「（警方於今
      日下午13時55分許在臺北市○○區○○路前盤查你身分為
      逃逸外勞，當時你欲前往何處？）當時我是要到臺北市南
      湖國小接我非法雇主吳小姐的小孩下課回家。」「（於何
      時？由何人介紹你到吳小姐住處工作。吳小姐的詳細年籍
      資料為何？住處地址為何？）於93年7月6日經我印尼籍朋
      友NANI介紹到臺北縣汐止市吳小姐住處從事家庭幫傭工作
      ，吳小姐每個月給我工作薪資新台幣21000元。平時我在
      吳小姐住處都是負責幫忙打掃環境、煮飯、洗衣服及接送
      吳小姐的小孩上下課。」、「（警方在你行動電話簿現兩
      門號碼《名稱記載：AKONG-00000000000、AMA-000000000
      0》，該兩門號碼為何人使用？你如何稱呼他們？）該兩
      門號分別為吳小姐的雙親使用，我分別稱呼他們倆阿公及
      阿嬤。」；原告93年10月11日於警方偵訊筆錄稱「（據該
      名印尼籍逃逸外勞WINIH向警方供稱，渠於93年7月6日經
      乙名印尼籍NANI介紹至妳位於臺北縣汐止市○○街26巷7
      號1樓住處從事家庭幫傭工作，你做何解釋？）因為該名
      印尼籍逃逸外勞WINIH於93 年7月6日上午突然打電話給我
      說要來我汐止住處看我小孩，之後WINIH到我住處後當面
      告訴我說她的身分是學生，目前在臺北市○○路學習中文
      ，每天上課時間是兩小時，獨自在師大路承租房屋，因為
      租金太貴，想要額外賺一些零用錢，所以請求我是否能夠
      讓她在我住處借住，而且可以順便幫忙打掃房子及照顧我
      的兒子。而我的工作性質需要長期不定時國內外往返，再
      加上我先生也長期在國外工作，因此我才會好意留她在我
      住處暫住；這段期間WINIH和我父母及小孩相處的很和睦
      ，而且也主動幫忙整理我住處環境，所以對WINIH的身分
      並未多疑，確實不知道WINIH的身分是逃逸外勞。」、「
      （WINIH在你住處工作這段時間，你是否有給付她薪資？
      如何計算？）當初WINIH請求我讓她住在我家時，她告訴
      我說因為他偶而《爾》要回學校上課，所以她請求我工資
      以日薪計算，一天是新台幣700元。」、「（另警方於93
      年10月6日上午10時20分帶同印尼籍外勞WINIH至妳臺北縣
      汐止市○○街26巷7號1樓住處訪查時，當時妳人在何處？
      現場有何人？）當時我人在國外。現場有我父母及另乙名
      我所申請的越南籍監護工LE THI TUOI在場。」。綜上，
      原告自承，因該名逃逸外勞W君謊稱外國學生身份而遭騙
      ，遂以日薪700元代價，自93年7月6日起至93年9月22日警
      方查獲日止，聘僱W君於自宅從事打掃及照顧兒子等家庭
      幫傭之工作，並提供W君住處云云。互核原告與逃逸外勞
      W君之說法大致吻合，勞雇雙方對於W君於自宅打掃等服勞
      務及原告提供W君住宿並支薪等事實坦承不諱；是以，原
      告應已違反就業服務法第57條第1款之規定。
    (二)原告雖訴稱其係遭W君所欺騙且無長期留用意思乙節，惟
      依司法院大法官釋字第275號解釋意旨，原告既為雇主，
      其聘僱外國人工作，自應就其所僱用之外國人，是否經許
      可而符合法令規定，應盡查證與注意之義務。另原告質疑
      為何被告94年2月5日北府勞動字第0940047296號函答辯書
      冒出基隆市警察局偵訊筆錄乙節；經查，前開公文之說明
      二「檢送…基隆市政府警察局第二分局偵訊筆錄影本各乙
      份」係筆誤，惟原卷送行政院勞工委員會之附件並無誤等
      語。
    (三)提出被告所屬台北縣警察局新店分局93年11月1日店警外
      字第0930041069號函偵訊筆錄，原處分書，原告93年11月
      29 日申訴書、93年12月15日訴願書、94年1月18日訴願書
      ，被告94年1月4日北府勞動字第0930847014號訴願答辯書
      、94年2月5日北府勞動字第0940047296號訴願答辯書及訴
      願決定書等件影本為證。
    聲明：駁回原告之訴。
          訴訟費用由原告負擔。
三、按為保障國民工作權，聘僱外國人工作，不得妨礙本國人之
    就業機會、勞動條件、國民經濟發展及社會安定；雇主聘僱
    外國人不得有下列情事：一、聘僱未經許可、許可失效或他
    人所申請聘僱之外國人；違反……第57條第1款……規定者
    ，處新臺幣15萬元以上75萬元以下罰鍰，就業服務法第42條
    、第57條第1款及第63條第1項各定有明文。
四、本件原告主張W君稱係外籍學生來台就讀，其確實不知W君係
    非法逃逸外勞，本人純為被瞞騙之被害者云云，惟其主張為
    被告所否認。被告則稱，原告與W君之說法大致吻合，勞雇
    雙方對於W君於原告自宅打掃等服勞務及原告提供W君住宿並
    支薪等事實坦承不諱，是以，原告應已違反就業服務法第57
    條第1款之規定等語。經查，W君於違章事件偵訊筆錄中稱「
    於93年7月6日到吳小姐住處工作，每個月薪資新台幣21000
    元。負責幫忙打掃環境、煮飯、洗衣服及接送小孩上下課。
    」；原告於偵訊筆錄亦稱略以「W君在我住處暫住期間幫忙
    整理我住處環境，工資以日薪計算，一天是新台幣700元。
    」，此有被告所屬台北縣警察局新店分局分別於93年9月22
    日及10月11日之偵訊筆錄影本附原處分卷可稽，且原告亦於
    起訴狀自承上開違法情事。綜上，勞雇雙方對於W君打掃等
    服勞務及原告提供外勞住宿並支薪等事實坦承不諱，是以雙
    方有聘僱關係存在之事實，洵堪認定。
五、次按人民違反法律上之義務而應受行政罰之行為，法律無特
    別規定時，雖不以出於故意為必要，仍須以過失為其責任條
    件。但應受行政罰之行為，僅須違反禁止規定或作為義務，
    而不以發生損害或危險為其要件者，推定為有過失，於行為
    人不能舉證證明自己無過失時，即應受處罰，司法院大法官
    會議釋字第275號著有解釋。經查，就業服務法第57條第1款
    明文禁止雇主非法聘僱未經許可、許可失效或他人所申請聘
    僱之外國人從事工作，旨在保障國民工作權、維持社會秩序
    ，避免妨礙本國人之就業機會、勞動條件、國民經濟發展及
    社會安定，故就業服務法對於聘僱外國人從事工作，係採「
    申請許可制」，此揆諸該法第43條之規定即明。是以原告未
    依就業服務法之規定申請許可，即聘僱W君從事工作，已違
    反法律上之義務，而原告並未舉證證明自己無過失，其主張
    亦為被瞞騙之被害者云云，核屬卸責之詞，尚不足採。
六、從而，被告以原告聘僱逃逸之外勞W君，違反就業服務法第
    57條第1款之規定為由，處以15萬元之罰鍰，於法並無違誤
    。訴願決定遞予維持，亦無不合。原告徒執前詞，訴請撤銷
    原處分，為無理由，應予駁回。
據上論結，本件原告之訴為無理由，依行政訴訟法第236條、第
233條第1項、第98條第3項前段，判決如主文。
中　　華　　民　　國　　94　　年　 　7　　月　 29  　 日
                  　　　　 第二庭　法　官  蕭忠仁
上為正本係照原本作成。
本件以訴訟事件所涉及之法律見解具有原則性者為限，始得於本
判決送達後20日內向本院提出上訴狀並表明上訴理由，如已於本
判決宣示後送達前提起上訴者，應於判決送達後20日內補具上訴
理由（均按他造人數附繕本），且經最高行政法院許可後方得上
訴。
中　　華　　民　　國　　94　　年　 　7　　月　 29  　 日
 　　  　　　　　　　   　　　     書記官  蕭純純
